臺灣苗栗地方法院刑事判決　　　　　　　　　　　　　九十三年度訴字第二二一號
　　公　訴　人　臺灣苗栗地方法院檢察署檢察官
　　被　　　告　乙○○
　　選任辯護人　魏早炳律師
　　　　　　　　陳恩民律師
　　　　　　　　魏翠亭律師
右列被告因誣告等案件，經檢察官提起公訴（九十二年度偵續字第四三號），由本院
合議庭裁定適用簡式審判程序審理，判決如左：
    主  文
乙○○意圖他人受刑事處分，向該管公務員誣告，免刑。又意圖為自己不法之所有，
以恐嚇使人將本人之物交付，未遂，處有期徒刑伍月，如易科罰金，以參佰元折算壹
日。
    犯罪事實及理由
一、本件犯罪事實及證據，與起訴書所載相同，茲引用之（如附件）。
二、證據名稱：
  (一)告訴人己○○、戊○○、庚○○於警詢、偵查中之指訴。
  (二)證人徐修傑、丁○○、丙○○、甲○○等人於偵查中之證述。
  (三)消費性借款約定書、土地及建物登記謄本、標準事務所查封通知各一紙、本票影
    本三紙。
  (四)本院九十一年度苗簡字第二三三號「確認本票債權不存在之訴」九十一年八月二
    十九日言詞辯論筆錄、九十一年度票字第二二一號民事裁定、臺灣雲林地方法院
    九十一年度票字第三二二號民事裁定、臺灣高等法院臺中分院九十一年度抗字第
    五四二號民事裁定、臺灣高等法院臺南分院九十一年度抗字第三七二號民事裁定
    影本。
  (五)九十一年四月二十九日庚○○與乙○○電話錄音帶一捲。
  (六)法務部調查局九十二年二月二十六日調科參字第○九二六二三四○四○○號鑑定
    通知書一紙。
  (七)乙○○九十一年五月六日告訴狀（臺灣苗栗地方法院檢察署九十一年五月七日收
    文）、九十一年度他字第三五一號「詐欺案件」九十一年七月二十五日訊問筆錄
    、臺灣雲林地方法院檢察署九十一年度偵字第一八九九號「詐欺案件」九十一年
    八月二十七日訊問筆錄、乙○○同日庭呈之補充告訴理由狀、本法院九十一年度
    苗簡字第二三三號民事簡易判決各一份。
  (八)「陳枝彬」、「李振南」名義之
三、論罪及量刑理由：
  (一)核被告所為，係犯刑法第一百六十九條第一項之誣告罪、第三百零四條第一項之
    強制罪及第三百四十六條第三項、第一項之恐嚇取財未遂罪。
  (二)被告以一脅迫行為同時使己○○、戊○○行無義務之事，為想像競合犯，其所犯
    強制罪部分，應依刑法第五十五條規定從一重處斷。
  (三)右開強制罪與恐嚇取財未遂罪二罪間，有方法、結果之牽連關係，應從一重依恐
    嚇取財未遂罪處斷。被告著手實施恐嚇取財未遂，應依刑法第二十六條前段規定
    ，減輕其刑。公訴意旨認為應依數罪併罰，尚有未洽，爰逕予變更，且就強制罪
    部分，不另為不受理之諭知。
  (四)又被告雖先後向不同之偵查機關，對己○○、戊○○二人提出詐欺告訴，惟既係
    出於一個單一之犯意，僅屬一個犯罪行為，仍只犯一個誣告罪，並無適用刑法第
    五十五條、第五十六條之餘地，最高法院著有四十九年台上字第八八三號判例、
    四十五年度台上字第一一九六號判決均可供參考。起訴書原認為應論以連續犯，
    惟既經公訴檢察官於審理中變更為單純一罪，不另援引連續犯之加重規定，經核
    於法並無不合，附此敘明。
  (五)右開被告所犯誣告罪、恐嚇取財未遂二罪，因犯意各別、罪名不同，應予分論併
    罰。
  (六)又被告所犯誣告罪，於審理中自白犯罪，依據刑法第一百七十二條規定：「犯第
    一百六十八條至第一百七十一條之罪，於所虛偽陳述或所誣告之案件，裁判或懲
    戒處分確定前自白者，減輕或免除其刑」之規定，免除其刑。
  (七)爰審酌被告與本件犯罪之被害人間本均有姻親關係，於事件發生後，被告已對被
    害人等坦承錯誤，達成和解，賠償所受損害，有和解書一紙附卷可稽；而被告前
    於本院調查期間，即經檢察官之諭示，對因誣告罪所造成訴訟資源之浪費、社會
    公益之損害，誠心表示認錯悔過之意，而主動捐款新台幣十萬元予公益團體以示
    悛悔，亦有捐款收據一紙在卷可憑，而被告於本院審理時，自始坦承犯行，對檢
    察官求處刑度之刑，亦衷心誠服，表示甘願接受國家法律之制裁之意，堪認被告
    犯罪後態度良好等一切情狀，量處如主文所示之刑，並諭知易科罰金之折算標準
    ，以示懲儆。
四、適用之法條：
  (一)刑事訴訟法第二百七十三條之一第一項，第二百九十九條第一項前段及但書、第
    三百十條之二、第四百五十四條。
  (二)刑法第一百六十九條第一項、第一百七十二條、第三百零四條第一項、第三百四
    十六條第三項、第一項、第五十五條、第二十六條前段、第四十一條第一項前段
    。
  (三)罰金罰鍰提高標準條例第一條前段、第二條。
五、如不服本件判決，得自收受送達之日起十日內，向本院提起上訴。
本案經檢察官劉正穆到庭執行職務。
中　　　華　　　民　　　國　　九十三　　年　　 十一 　　月　　 三十 　　日
                              臺灣苗栗地方法院刑事第三庭
                                  法  官    楊  台  清
右正本證明與原本無異。
如不服本件判決，得自收受送達之日起十日內，向本院提起上訴（應附繕本），上訴
於臺灣高等法院臺中分院。
                                  書記官    王  月  香
中　　　華　　　民　　　國　　九十三　　年　　 十二 　　月　　　七　　　日
附錄本判決論罪法條全文：
刑法第一百六十九條第一項
意圖他人受刑事或懲戒處分，向該管公務員誣告者，處七年以下有期徒刑。
刑法第三百零四條第一項
以強暴、脅迫使人行無義務之事或妨害人行使權利者，處三年以下有期徒刑、拘役或
三百元以下罰金。
刑法第三百四十六條第一項、第三項
意圖為自己或第三人不法之所有，以恐嚇使人將本人或第三人之物交付者，處六月以
上五年以下有期徒刑，得併科一千元以下罰金。
前二項之未遂犯罰之。
三千元以下罰金。
